【裁判字號】    87,簡上,235
【裁判日期】    891212
【裁判案由】    侵權行為損害賠償
【裁判全文】
臺灣臺南地方法院民事判決  八十七年度簡上字二三五號
    上  訴  人    丁○○
    被上訴人      承佑交通有限公司
    法定代理人    丙○○
    訴訟代理人    乙○○
    複  代理人    甲○○
右當事人間請求侵權行為損害賠償事件，上訴人對於中華民國八十七年十月二十日本
院新市簡易庭八十七年度新簡字第三九八號第一審判決提起上訴，本院判決如左：
    主      文
上訴駁回。
第二審訴訟費用由上訴人負擔。
    事      實
甲、上訴人方面：
壹、聲明
一、原判決不利上訴人部分廢棄。
二、右開廢棄部分被上訴人在一審之訴及假執行之聲請均駁回。
三、訴訟費用由被上訴人負擔。
貳、陳述：除與原判決記載相同者，茲引用之外，補稱：
一、被上訴人主張上訴人駕駛車牌號碼ＮＬＶ－三八八號機車，於民國八十六年八月
    十五日十七時許，在台南縣新市鄉○○路二０二號前，因無照駕車、載物不合規
    定且未注意車前狀況，致撞及被上訴人所有而由訴外人甲○○所駕駛之車牌號碼
    Ｐ４－一五六號之計程車，造成該車毀損之事實，業據台灣省車輛行車事故覆議
    鑑定委員會鑑定上訴人無照駕駛重機車，載物不合規定，且未注意車前狀況追撞
    前車輛，為肇事原因，鑑定在案，此有被上訴人提出之3.交覆字第八六二０
    ０七號函一紙在卷供參。按上訴人所駕駛三輪車時速僅二十公里左右，且在機車
    道上行駛完全無違道路交通安全規定，故台南區鑑定委員會八六南鑑字第八六一
    ０三九號鑑定書認定案外人應負肇事責任。
二、訴外人甲○○經台南區鑑定委員會認定應負肇事責任而提出聲請覆議，而台灣省
    車輛行車事故覆議鑑定委員會偏離事實做出不公正之鑑定，竟然認定上訴人之機
    車與邱車同向同車道，前車有道路優先權，後車應禮讓並注意車前狀況。查本件
    上訴人按照道路規則在機車道行駛，且所行駛之車輛為三輪車，車速無從高速，
    係因甲○○之計程車招攬路邊客人而急速自外側車道切入慢車道，致上訴人剎車
    不及撞及甲○○之計程車，故上訴人無肇事責任。肇事責任者應為甲○○。
三、退而言之，縱如甲○○於八十六年九月三十日在新市分駐所供稱，當時係因中心
    用無線電叫我至該處載客，我至該處停留約二分鐘才載到客人，客人要上車打開
    車門我從後視鏡看到丁○○的機車並按喇叭，但是已來不及，他便從後撞上了，
    我下車詢問丁○○他跟我說因注意車上之東西未注意前方而撞上。若照甲○○說
    法，其計程車已在路邊停留二分鐘，而台灣省車輛行車事故覆議鑑定委員會覆議
    分析理由竟然率認黃車、邱車同方向同車道，前車有道路優先權，後車應有禮讓
    ．．．。由此觀之，覆議鑑定委員會與甲○○之意見相左，竟然率認上訴人應負
    過失責任，顯有偏袒。
四、覆議鑑定委員會認定邱車停車時未緊靠道路右側停有違規定，卻認定無肇事之因
    素，顯令人難以甘服。
五、被上訴人之車輛之修復費用，上訴人礙難同意，被上訴人未詳細舉證。
六、上訴人花費醫療費等共計新台幣（下同）十五萬五千四百八十七元，被上訴人所
    僱用之司機甲○○應負過失責任，此部分損害應予以抵銷被上訴人本件請求之金
    額。
三、證據：除援用第一審所提證據外，補提相片一張、修車費用及醫療費用單據一份
          為證。
乙、被上訴人方面：
一、聲明：求為判決駁回上訴。
二、陳述：上訴人於民國八十六年八月十五日十七時許，駕駛車牌號碼ＮＬＶ─三八
    八號機車（下稱系爭機車），在台南縣新市鄉○○路二０二號前，因無照駕車、
    載物不合規定且未注意車前狀況，致撞及被上訴人所有而由訴外人甲○○駕駛之
    車牌號碼Ｐ四─一五六號計程車（下稱系爭汽車），造成系爭汽車損壞（下稱系
    爭交通事故），支出修車費用四萬九千四百五十元，並受有營業損失及租車費損
    失二萬元，上開系爭交通事故應由上訴人負全部責任，被上訴人並無過失，爰依
    侵權行為損害賠償請求權，請求上訴人給付上開修車費用、營業損失及租車費之
    損害共計六萬九千四百五十元，及自起訴狀繕本送達上訴人之翌日起至清償日，
    按週年利率百分之五計算之法定遲延利息。
三、證據：援用第一審所提證據。
丙、本院依職權向台南縣警察局永康分局調取系爭交通事故之調查資料。
    理      由
一、本件被上訴人起訴主張：上訴人於民國八十六年八月十五日十七時許，駕駛系爭
    機車，在台南縣新市鄉○○路二０二號前，因無機車駕駛執照、載物不合規定且
    未注意車前狀況，致撞及被上訴人所有而由訴外人甲○○駕駛已停車於路邊之系
    爭汽車，造成系爭汽車損壞，被上訴人因而支出修車費用四萬九千四百五十元，
    並受有營業損失及租車費損失二萬元，上開系爭交通事故應由上訴人負全部責任
    ，被上訴人並無過失，爰依侵權行為損害賠償請求權，請求上訴人賠償上開支出
    修車費用損失、營業損失及租車費損失共計六萬九千四百五十元，及自起訴狀繕
    本送達上訴人之翌日起至清償日，按週年利率百分之五計算之法定遲延利息等語
    （原審判命上訴人給付被上訴人三萬九千二百零八元及自民國八十七年八月二十
    八日起至清償日止，按週年利率百分之五計算之利息，並駁回被上訴人其餘部分
    之請求，被上訴人就該敗訴部分未提起上訴聲明不服而告確定）。
    上訴人則以：
    上訴人所駕駛系爭機車之時速僅二十公里左右，且在機車道上行駛完全無違道路
    交通安全規定，故台南區車輛鑑定委員會八六南鑑字第八六一０三九號鑑定書認
    定訴外人甲○○應負肇事責任，而台灣省車輛行車事故覆議鑑定委員會偏離事實
    做出不公正之鑑定，竟然認定上訴人之系爭機車與甲○○之系爭汽車同向同車道
    ，前車有道路優先權，後車應禮讓並注意車前狀況云云。然查上訴人按照道路交
    通安全規則在機車道行駛，且所行駛之車輛為三輪車（三輪式機車），無從高速
    行駛，若非甲○○之系爭汽車因招攬路邊客人而急速自外側車道切入慢車道，致
    上訴人剎車不及而撞及甲○○之系爭汽車，則不致發生系爭交通事故，故上訴人
    無肇事責任，而應由甲○○負全部過失責任。退而言之，縱如甲○○所稱其當時
    已在路邊停留二分鐘云云，惟台灣省車輛行車事故覆議鑑定委員會覆議分析理由
    竟然率而認定系爭機車、系爭汽車同方向同車道，前車有道路優先權，後車應禮
    讓．．．云云，由此觀之，覆議鑑定委員會之認定與甲○○之所述情節相左，竟
    然率認上訴人應負過失責任，顯有偏袒。又覆議鑑定委員會認定邱車停車時未緊
    靠道路右側停有違規定，卻認定無肇事之因素，顯令人難以甘服。再查，被上訴
    人因系爭交通事故而支出修復車輛費用之計算方式，未詳細舉證，上訴人不能同
    意。末查，上訴人亦因系爭交通事故而花費醫療等費用共計十五萬五千四百八十
    七元，被上訴人所僱用之司機甲○○應負全部過失責任，此部分金額應予以抵銷
    被上訴人請求之金額等語，資為抗辯。
二、被上訴人主張上訴人於民國八十六年八月十五日十七時許，駕駛系爭機車，在台
    南縣新市鄉○○路二０二號前，自後撞及被上訴人所有而由訴外人甲○○駕駛之
    系爭汽車，致被上訴人所有系爭汽車受有損壞，而造成系爭交通事故之事實，業
    據被上訴人提出與其所述相符之台灣省車輛行車事故覆議鑑定委員會八十七年三
    月十三日交覆字第八六二００七號函及覆議意見書影本各一件為證，而為上訴人
    所不爭執，且經本院調閱台南縣警察局永康分局調查系爭交通事故資料之結果屬
    實，自堪信被上訴人上開主張為真實。
三、被上訴人主張因系爭交通事故致其所有系爭汽車受損，受有支出修車費用四萬九
    千四百五十元之損失（其主張修車期間之營業及租車收入之損失二萬元，及修車
    損害逾三萬九千二百零八元之部分，已經原審判決駁回，被上訴人未提起上訴而
    告確定，此部分自無須再予審酌），請求上訴人如數賠償，為上訴人所否認其過
    失責任，並以前揭各情置辯。惟查，台南縣警察局永康分局因系爭交通事故而製
    作之道路交通事故調查報告表於肇事經過之摘要欄中載稱：系爭交通事故之現場
    並無剎車痕等語，此與本院審視台南縣警察局永康分局於八十八年四月八日函送
    本院之系爭交通事故調查資料中所附照片三張（在卷）顯示，發生系爭交通事故
    地點之地面並無任何剎車痕跡之結果相符，足見上訴人主張訴外人即甲○○所駕
    駛之系爭汽車已在路邊停車處於靜止狀態等語，與事實相符，堪予採信，而上訴
    人抗辯：系爭交通事故係因系爭汽車之駕駛人甲○○因招攬路邊客人，而急速自
    外側車道切入慢車道，致上訴人剎車不及撞及系爭汽車，故上訴人無肇事責任，
    而應由甲○○負全部過失責任云云，與事實不符，並不可採。又依台灣省車輛行
    車事故覆議鑑定委員會就系爭交通事故之覆議意見稱「丁○○無照駕駛重機車，
    載物不合規定，且未注意車前狀況，追撞前停車輛，為肇事原因；甲○○無肇事
    因素，惟未儘靠右停車有違規定」等語，此有該覆議意見書在卷可稽，準此可見
    ，系爭交通事故之責任，應係肇因於上訴人未注意車前狀況，自後撞及已停車於
    事故地點之系爭汽車所致甚明。再按汽車行駛時，駕駛人應注意車前狀況，隨時
    採取必要之安全措施，道路交通安全規則第九十四條第三項定有明文。上訴人於
    右揭時地駕車，本應注意遵守上述規定，且依當時狀況又非不能注意及此，竟疏
    未注意，以致肇事，顯見其行車未注意車前狀況，並隨時採取必要安全措施之行
    為係系爭交通事故之肇事原因，應堪認定，準此，足認上訴人應負全部過失責任
    。上訴人抗辯其無過失責任，應由訴外人甲○○負全部過失責任云云，亦不可採
    。又上訴人雖復抗辯：甲○○自稱其當時已在路邊停留處於靜止狀態云云，惟台
    灣省車輛行車事故覆議鑑定委員會覆議分析理由竟然率而認系爭機車、系爭汽車
    同方向同車道，前車有道路優先權，後車應禮讓云云，可見該覆議鑑定委員會之
    認定與甲○○之所述情節相左；且覆議鑑定委員會認定邱車停車時未緊靠道路右
    側停有違規定，卻認定無肇事之因素，台灣省車輛行車事故覆議鑑定委員會之覆
    議意見顯有偏袒云云。然經核系爭交通事故發生之時，被上訴人所有之系爭汽車
    已停車於路邊而處於靜止之狀態如前述，果上訴人行車之時注意車前狀況而採取
    必要安全措施，則必不致撞及系爭汽車而發生系爭交通事故，故系爭交通事故之
    發生與系爭汽車是否儘其可能靠右停車，或道路優先權之認定等肇事雙方是否存
    有違反道路交通管理處罰條例之事由，並無因果關係，故不得以前揭覆議意見中
    載有上開事項尚有爭議餘地，即認其鑑定結果不公正，是以上訴人此部分抗辯，
    亦不可採。
四、按因故意或過失，不法侵害他人權利者，負損害賠償責任，修正前民法第一百八
    十四條第一項前段定有明文。查上訴人對於被上訴人所有系爭汽車之損壞既應負
    過失責任如前述，則依上開規定，系爭汽車之所有人即被上訴人就其因系爭汽車
    損壞而支出修車費用之損害，即得對於上訴人行使侵權行為損害賠償請求權。查
    被上訴人所有之系爭汽車因系爭交通事故，支付修車工資二萬一千元、零件更換
    費用二萬八千四百五十元，總計其修復費用為四萬九千四百五十元，此有被上訴
    人提出與其所述相符之統一發票、估價單影本各一紙為證，堪認為真正
    。又系爭汽車為民國八十六年（西元一九九七年）一月份出廠，有被上訴人提出
    之汽車租賃契約書影本一紙在卷可參，迄本件車禍發生之日即八十六年八月十五
    日止，已使用了七個餘月，則其汽車之修理既以新零件更換被損之舊零件，則被
    上訴人以修理費作為損害賠償之依據時，自應將零件折舊部分予以扣除。依行政
    院所頒固定資產耐用年數表及固定資產折舊率之規定，自用小客車之耐用年數為
    五年，依定率遞減法每年折舊千分之三六九，另依營利事業所得稅結算申報查核
    準則第九十五條第八項規定，固定資產提列折舊採用定率遞減法者，以一年為計
    算單位，其使用期間未滿一年者，按實際使用之月數相當於全年之比例計算之，
    不滿一月者，以一月計。故系爭汽車應以七個月之使用期間計算，則其零件折舊
    金額為六千九百九十九元（計算方式為２８４５０乘以０‧３６９乘以十二分之
    八），故其零件費用扣除折舊額後，其餘額應為二萬一千四百五十一元，惟原審
    判決以較不利於被上訴人之一萬八千二百零八元為其得向上訴人請求賠償更換零
    件費用之額度，被上訴人對此額度並不爭執，爰以原審判決所認定之一萬八千二
    百零八元為本件被上訴人得請求之零件更換費用之賠償額度，又被上訴人又支出
    修車工資二萬一千元，總計為三萬九千二百零八元，上開損害上訴人應負全部責
    任，是以被上訴人得向上訴人請求三萬九千二百零八元。上開額度之計算堪認合
    理，上訴人空言抗辯不同意賠償上開額度云云，並不可採。
五、上訴人雖又抗辯：上訴人亦因系爭交通事故而花費醫療等費用共計十五萬五千四
    百八十七元，被上訴人所僱用之司機甲○○應負全部過失責任，故上開金額應予
    以抵銷被上訴人請求之金額云云。按二人互負債務，而其給付種類相同，並均屆
    清償期者，各得以其債務，與他方之債務，互為抵銷，民法第三百三十四條第一
    項前段固有此規定。惟查系爭交通事故應由上訴人負全部過失責任，訴外人甲○
    ○並無過失責任，前已詳述，是以被上訴人並無須負擔任何過失，則上訴人就系
    爭交通事故所致之損失，並不得對於被上訴人求償，故上訴人上開抵銷抗辯，自
    非不可取。
六、綜上所述，本件上訴人前揭所辯各情均非可採。從而，被上訴人本於侵權行為損
    害賠償請求權，請求上訴人給付三萬九千二百零八元，及自本件起訴狀繕本送達
    翌日起即八十七年八月二十八日起至清償日止，按週年利率百分之五計算之法定
    遲延利息之部分，為有理由，應予准許，逾此部分之請求，為無理由，應予駁回
    。是則原審判命上訴人給付三萬九千二百零八元，及自八十七年八月二十八日起
    至清償日止，按週年利率百分之五計算之利息，而駁回被上訴人其餘之訴，並依
    被上訴人之聲請，就其勝訴部分酌定擔保相當之金額，准予宣告假執行，於法並
    無不合。上訴意旨指摘原判決此部分不當，求予廢棄改判，為無理由，應予駁回
    其上訴。
七、據上論結，本件上訴為無理由，依民事訴訟法第四百三十六條之一第三項、第四
    百四十九條第一項、第七十八條，判決如主文。
中      華      民      國    八十九    年    十二    月    十二        日
                                  臺灣臺南地方法院民事第二庭
~B審判長法  官  蔡美美
~B      法  官  童來好
~B      法  官  楊清益
右正本證明與原本無異
本件不得上訴
中      華      民      國    八十九    年    十二    月    十四        日
~B  法院書記官  沈建杉


司法院資訊處製作；財團法人民間司法改革基金會備份。
